office/ispell/languages/portugues/portugues.aff
#        Affix table for Portugues
#           For JSpell and ISpell (3.1...)
#
# Copyright 1994 by Ulisses Pinto & Josi Joco Almeida, 
#   Dep. Informatica, Universidade do Minho
#     Portugal
#
# Permission for non-profit use is hereby granted.
# All other rights reserved.
#
# This affix file uses both upper- and lower-case affix flags, so you
# must              #define MASKBITS 64 in your local.h file.
#
#    available modes:
#        -T lat               (latin1)
#        -T tex
#        -T pre               (  'a 'e ,c ...)
#
#    any comments, important new words, and errors should be mailed to
#                 J.Joao Almeida (jj@di.uminho.pt)
#
#                      Last update: 19 Jan 1995
#
# the last version Available in 
#                  ***********************************************
#
# 8 bits used (latin1)
#

allaffixes on

defstringtype "lat" "nroff" ".list"

wordchars        a            A
stringchar        a            A
stringchar        `            @
stringchar        c            C
stringchar        b            B
wordchars        [bc]        [BC]
stringchar        g            G
wordchars        [de]        [DE]
stringchar        i            I
stringchar        h            H
stringchar        j            J
wordchars        [f-i]        [F-I]
stringchar        m            M
stringchar        l            L
wordchars        [j-o]        [J-O]
stringchar        s            S
stringchar        r            R
stringchar        u            U
stringchar        t            T
wordchars        [p-u]        [P-U]
stringchar        z            Z
stringchar        y            Y
stringchar        |            \
wordchars        [v-z]        [V-Z]

#
#
altstringtype "pre" "nroff" ".pre"

altstringchar \'a a
altstringchar \`a `
altstringchar \~a c
altstringchar \^a b
altstringchar \,c g
altstringchar \'e i
altstringchar \`e h
altstringchar \^e j
altstringchar \'i m
altstringchar \`i l
altstringchar \'o s
altstringchar \`o r
altstringchar \~o u
altstringchar \^o t
altstringchar \'u z
altstringchar \`u y
#altstringchar \^u {

altstringchar \'A A
altstringchar \`A @
altstringchar \~A C
altstringchar \^A B
altstringchar \,C G
altstringchar \'E I
altstringchar \`E H
altstringchar \^E J
altstringchar \'I M
altstringchar \`I L
altstringchar \'O S
altstringchar \`O R
altstringchar \~O U
altstringchar \^O T
altstringchar \'U Z
altstringchar \`U Y
#altstringchar \^U [

#
# Plain TeX
#
altstringtype "tex" "nroff" ".tex"

altstringchar \\\'a a
altstringchar \\\`a `
altstringchar \\\~a c
altstringchar \\\^a b
altstringchar \\c{c} g
altstringchar \\\'e i
altstringchar \\\`e h
altstringchar \\\^e j
altstringchar \\\'{\\i} m
altstringchar \\\'o s
altstringchar \\\`o r
altstringchar \\\~o u
altstringchar \\\^o t
altstringchar \\\'u z
altstringchar \\\`u y
#altstringchar \\\^u {

altstringchar \\\'A A
altstringchar \\\`A @
altstringchar \\\~A C
altstringchar \\\^A B
altstringchar \\c{C} G
altstringchar \\\'E I
altstringchar \\\`E H
altstringchar \\\^E J
altstringchar \\\'I M
altstringchar \\\'O S
altstringchar \\\`O R
altstringchar \\\~O U
altstringchar \\\^O T
altstringchar \\\'U Z
altstringchar \\\`U Y
#altstringchar \\\^U [


prefixes

flag *A:
    .       >      ANTI       # "FSEM=anti"       # ex. venenoso -> antivenenoso
flag *B:
    .       >      ANTI\-     # "FSEM=anti"       # ex. semita -> anti-semita

flag *S:
[^H]        >      DES        # "FSEM=not"       # ex. amarrar -> desamarrar
H           >    -H,DES       # "FSEM=not"       # ex. habitar -> desabitar

flag *I:
[^PLMR]     >      IN         # "FSEM=not"    # ex. finito -> infinito
P           >      IM         # "FSEM=not"    # ex. paciente->impaciente
[LM]        >      I          # "FSEM=not"    # ex. material->imaterial
R           >      IR         # "FSEM=not"    # ex. real->irreal

flag *R:
[^S]        >      RE         # "FSEM=outra"     # ex. encontrar -> reencontrar
S           >      RES        # "FSEM=outra"     # ex. surgir -> ressurgir

flag *E:
    .       >      PRI\-     # "FSEM=pre"       # ex. escolar -> pri-escolar

flag *O:
    .       >      PSS\-     # "FSEM=pos"       # ex. guerra -> p'os-guerra

flag *U:
    .       >      SUB\-      # "FSEM=sub"       # ex. problema -> sub-problema

suffixes

#-----------------------------------------
# plurais - os mais habituais
flag *p:         # "CAT=a_nc,N=s"
[^C][^LSMRNZX]>    S    # "N=p"         # -> s         ex. pato, patos
C E        >       S    # "N=p"         # ce -> ces    ex. mce, mces
C O        >  -CO,UES # "N=p"         # co -> ues    ex. leco, leues
A L         >    -L,IS   # "N=p"         # al -> ais    ex. animal, animais
O L         >   -OL,SIS # "N=p"         # ol -> sis    ex. anzol, anzsis
[^V] E L    >   -EL,IIS # "N=p"         # el -> iis    ex. papel, papiis
[AIMSZ] V E L > -L,IS # "N=p"       # el -> eis    ex. afavel, afaveis
I L         >    -L,S    # "N=p"         # il -> is     ex. funil, funis
[^AIJ] S >       ES   # "N=p"         # -> es        ex. deus, deuses
A S        >  -AS,ASES # "N=p"         # as -> ases   ex. gas, gases
I S        >  -IS,ESES # "N=p"         # is -> eses   ex. revis,reveses
J S        >  -JS,ESES # "N=p"         # js -> eses   ex. japonjs,japoneses
M           >    -M,NS   # "N=p"         # m -> ns      ex. jovem, jovens
[RNZX]      >       ES   # "N=p"         # -> es        ex. cantor, cantores

flag *a:         # "CAT=a_nc,N=s"
C O        >       S    # "N=p"         # co -> cos     ex. mco, mcos
I L         >   -IL,EIS  # "N=p"         # il -> eis     ex. agil, ageis  # deve ser posto em todos os que tjm acento e acabam em il

flag *e:         # "CAT=a_nc,N=s"
C O        >    -O,ES   # "N=p"         # co -> ces     ex. pco, pces

#-----------------------------------------
# femininos - os mais habituais
flag *f:         # "CAT=a_nc,G=m,N=s"
[^C] O     >    -O,A    # "G=f"         # o -> a     ex. pato -> pata
[^C] O     >    -O,AS   # "G=f, N=p"
[^AEIOUSCN] >       A    # "G=f"         # -> a       ex. cantor -> cantora
[^AEIOUSCN] >       AS   # "G=f, N=p"
[^J] S     >       A    # "G=f"         # -> a       ex. deus   -> deusa
[^J] S     >       AS   # "G=f, N=p"
J S        >  -JS,ESA  # "G=f"         # js -> esa   ex. japonjs -> japonesa
J S        >  -JS,ESAS # "G=f"         # js -> esas  ex. japonjs -> japonesas
C O        >  -CO,ONA  # "G=f"         # co -> ona   ex. burlco -> burlona
C O        >  -CO,ONAS # "G=f, N=p"
E           >    -E,A    # "G=f"         # e -> a     ex. ele -> ela
E           >    -E,AS   # "G=f, N=p"    # e -> a     ex. ele -> elas

flag *b:         # "CAT=a_nc,G=m,N=s"
C O        >    -O,-    # "G=f"         # co -> c     ex. alemco -> alemc
C O        >    -O,S    # "G=f, N=p"    # co -> cs

flag *g:         # "CAT=adj_nome,G=m,N=s"
C O        >   -CO,OA  # "G=f"         # co -> oa     ex. patrco -> patroa
C O        >  -COS,OAS # "G=f, N=p"    # co -> oas

#----------------------------------------
# mente
flag *m:         # "CAT=adj,N=s"
O           >     -O,AMENTE    # "CAT=adv"      # aberto->abertamente
[^V][^N~][^O]>       MENTE     # "CAT=adv"      # anterior->anteriormente  N~-means any char
A V E L    > -AVEL,AVELMENTE # "CAT=adv"      # amavel->amavelmente
M V E L    > -MVEL,IVELMENTE # "CAT=adv"      # horrmvel->horrivelmente

#----------------------------------------
# mssimo
flag *s:         # "CAT=adj,N=s"
[^CGG]O    >     -O,MSSIMO    # "GR=sup"       # alto->altmssimo
C O         >    -CO,QUMSSIMO  # "GR=sup"       # pouco->pouqumssimo
G O        >   -GO,CMSSIMO   # "GR=sup"       # vivac,o->vivacmssimo
G O         >    -GO,GUMSSIMO  # "GR=sup"       # meigo->meigumssimo
E           >     -E,MSSIMO    # "GR=sup"       # leve->levmssimo
[LR]        >        MSSIMO    # "GR=sup"       # normal->normalmssimo
J S        >   -JS,ESMSSIMO  # "GR=sup"       # burgujs->burguesmssimo
Z           >     -Z,CMSSIMO   # "GR=sup"       # feliz->felicmssimo

[^CGG]O    >     -O,MSSIMA    # "GR=sup,G=f"       # alto->altmssima
C O         >    -CO,QUMSSIMA  # "GR=sup,G=f"       # pouco->pouqumssima
G O        >   -GO,CMSSIMA   # "GR=sup,G=f"       # vivac,o->vivacmssima
G O         >    -GO,GUMSSIMA  # "GR=sup,G=f"       # meigo->meigumssima
E           >     -E,MSSIMA    # "GR=sup,G=f"       # leve->levmssima
[LR]        >        MSSIMA    # "GR=sup,G=f"       # normal->normalmssima
J S        >   -JS,ESMSSIMA  # "GR=sup,G=f"       #
Z           >     -Z,CMSSIMA   # "GR=sup,G=f"       # feliz->felicmssima

[^CGG]O    >     -O,MSSIMOS   # "GR=sup,N=p"       # alto->altmssimos
C O         >    -CO,QUMSSIMOS # "GR=sup,N=p"       # pouco->pouqumssimos
G O        >   -GO,CMSSIMOS  # "GR=sup,N=p"       # vivac,o->vivacmssimos
G O         >    -GO,GUMSSIMOS # "GR=sup,N=p"       # meigo->meigumssimos
E           >     -E,MSSIMOS   # "GR=sup,N=p"       # leve->levmssimos
[LR]        >        MSSIMOS   # "GR=sup,N=p"       # normal->normalmssimos
J S        >   -JS,ESMSSIMOS # "GR=sup,N=p"       # burgujs->burguesmssimos
Z           >     -Z,CMSSIMOS  # "GR=sup,N=p"       # feliz->felicmssimos

[^CGG]O    >     -O,MSSIMAS   # "GR=sup,G=f,N=p"   # alto->altmssimas
C O         >    -CO,QUMSSIMAS # "GR=sup,G=f,N=p"   # pouco->pouqumssimas
G O        >   -GO,CMSSIMAS  # "GR=sup,G=f,N=p"   # vivac,o->vivacmssimas
G O         >    -GO,GUMSSIMAS # "GR=sup,G=f,N=p"   # meigo->meigumssimas
E           >     -E,MSSIMAS   # "GR=sup,G=f,N=p"   # leve->levmssimas
[LR]        >        MSSIMAS   # "GR=sup,G=f,N=p"   # normal->normalmssimas
J S        >   -JS,ESMSSIMAS # "GR=sup,G=f,N=p"   #
Z           >     -Z,CMSSIMAS  # "GR=sup,G=f,N=p"   # feliz->felicmssimas

#-----------------------------------------
# idade
flag *d:         # "CAT=adj,N=s"
[^GG]O     >     -O,IDADE     # "CAT=nc,G=f,FSEM=dd" # activo->actividade
G O        >   -GO,CIDADE    # "CAT=nc,G=f,FSEM=dd" # castic,o->casticidade
G O         >    -GO,GUIDADE   # "CAT=nc,G=f,FSEM=dd" # antigo->antiguidade
E           >     -E,IDADE     # "CAT=nc,G=f,FSEM=dd" # breve->brevidade
R           >        IDADE     # "CAT=nc,G=f,FSEM=dd" # angular->angularidade
[^V][^N~] L >        IDADE     # "CAT=nc,G=f,FSEM=dd" # amoral->amoralidade
[^AM] V E L>  -VEL,BILIDADE  # "CAT=nc,G=f,FSEM=dd" #
A V E L    > -AVEL,ABILIDADE # "CAT=nc,G=f,FSEM=dd" # amavel->amabilidade
M V E L    > -MVEL,IBILIDADE # "CAT=nc,G=f,FSEM=dd" # amovmvel->amovibilidade
Z           >     -Z,CIDADE    # "CAT=nc,G=f,FSEM=dd" # feroz->ferocidade

[^GG]O     >     -O,IDADE     # "CAT=nc,G=f,N=p,FSEM=dd" # activo->actividades
G O         >    -GO,GUIDADES  # "CAT=nc,G=f,N=p,FSEM=dd" # antigo->antiguidades
[^V][^N~] L >        IDADES    # "CAT=nc,G=f,N=p,FSEM=dd" # funcional->funcionalidades

#-----------------------------------------
# ismo
flag *i:         # "CAT=nc,N=s"
[^CGC]O   >     -O,ISMO       # "FSEM=ismo"   # activo->activismo
C O         >    -CO,QUISMO     # "FSEM=ismo"   # barroco->barroquismo
G O        >   -GO,CISMO      # "FSEM=ismo"   # castic,o->casticismo
G C O     > -GCO,CIONISMO   # "FSEM=ismo"   # abolic,co->abolicionismo
[^ICG]A     >     -A,ISMO       # "FSEM=ismo"   # buda->budismo
I A         >     -A,SMO        # "FSEM=ismo"   # academia->academismo
C A         >    -CA,QUISMO     # "FSEM=ismo"   # benfica->benfiquismo
G A         >    -GA,GUISMO     # "FSEM=ismo"   # colega->coleguismo
E           >     -E,ISMO       # "FSEM=ismo"   # brilhante->brilhantismo
[LR]        >        ISMO       # "FSEM=ismo"   # actual->actualismo
J S        >   -JS,ESISMO     # "FSEM=ismo"   # chinjs->chinesismo
